智慧財產及商業法院刑事判決  
111年度刑智上訴字第2號
上  訴  人  臺灣新北地方檢察署檢察官
被      告  黃水嬌                             


上列上訴人因被告違反著作權法案件，不服臺灣新北地方法院11
0年度智訴字第3號，中華民國110年11月30日第一審判決（起訴
案號：臺灣新北地方檢察署109年度偵續字第202號），提起上訴
，本院判決如下：
　　主  文
原判決撤銷。
黃水嬌意圖出租而擅自以重製之方法侵害他人之著作財產權，處
有期徒刑陸月，如易科罰金，以新臺幣壹仟元折算壹日。未扣案
之犯罪所得新臺幣壹佰捌拾元沒收，於全部或一部不能沒收或不
宜執行沒收時，追徵其價額。
　　事  實
一、黃水嬌係以出租電腦伴唱機為業，知悉所出租電腦伴唱機內
    之音樂著作，應經著作財產權人或其專屬被授權人之同意或
    授權始得重製或出租，而附表所示之9首歌曲（下稱系爭歌
    曲）為優世大科技有限公司（下稱優世大公司）因專屬授權
    而得重製或出租之音樂著作，於附表所示專屬授權期間，未
    經優世大公司同意或授權，不得重製或出租，竟基於意圖出
    租而擅自以重製之方法侵害他人著作財產權之犯意，於民國
    107年2月間某日，先將系爭歌曲重製在金嗓伴唱機內，再於
    同月間某日起至108年2月間止，以每月新臺幣（下同）1 萬
    元代價，出租該伴唱機予不知情之林○○（另經檢察官不起訴
    處分確定），供林○○擺放於其所經營址設新北市○○區○○路○○
    巷7 號之「○○○休閒廣場」小吃店（下稱○○○小吃店），供不
    特定顧客點播，因而侵害優世大公司之著作財產權。嗣經優
    世大公司派員於108年2月18日至該小吃店佯裝顧客消費查證
    ，當場在上開金嗓伴唱機內，查得優世大公司享有著作財產
    權之系爭歌曲，始悉上情。
二、案經優世大公司訴由臺灣新北地方檢察署檢察官偵查起訴。
　　理  由
一、證據能力：
　　按被告以外之人於審判外之陳述，雖不符刑事訴訟法第159
    條之1至第159條之4之規定，而經當事人於審判程序同意作
    為證據，法院審酌該言詞陳述或書面陳述作成時之情況，認
    為適當者，亦得為證據。當事人、代理人或辯護人於法院調
    查證據時，知有第159條第1項不得為證據之情形，而未於言
    詞辯論終結前聲明異議者，視為有前項之同意，同法第159
    條之5有明文規定。查本判決下列引用各項供述證據之證據
    能力，檢察官、被告於本院準備程序時均表示沒有意見（見
    本院卷第57至60頁），迄至本案言詞辯論終結前，檢察官、
    被告均未就各項供述證據之證據能力聲明異議（見本院卷第
    127至133頁），本院審酌上開證據資料製作時之情況，尚無
    違法不當及證明力明顯過低之瑕疵，認為以之作為證據應屬
    適當，依前開規定，均有證據能力。另本判決其餘所依憑判
    斷之非供述證據，查無有何違反法定程序取得之情形，亦無
    顯有不可信之情況，復經本院於審判期日逐一提示予檢察官
    、被告表示意見，依法進行證據之調查、辯論（見本院卷第
    128至134頁），依刑事訴訟法第158條之4之反面解釋，皆具
    有證據能力，而得採為判決之基礎。
二、認定犯罪事實所憑之證據及理由：
（一）訊據被告固坦承伊有將系爭歌曲重製在金嗓伴唱機內，再
      出租與林○○等情（見本院卷第57頁），惟辯稱：伊出租林
      ○○一台金嗓伴唱機、一台MDS-655 伴唱機，伊是向嘉揚多
      媒體科技有限公司承租金嗓伴唱機的歌曲，向弘音多媒體
      科技股份有限公司（下稱弘音公司）承租MDS-655 伴唱機
      的歌曲，伊都有繳納版權費取得授權，故可以將MDS-655
      伴唱機內歌曲灌在金嗓伴唱機內，先前MDS-655伴唱機可
      以與跟金嗓伴唱機連線，金嗓伴唱機可以連線點播MDS-65
      5伴唱機內歌曲，後來才變得不能連線，伊就MDS-655伴唱
      機有多付2,000元，就是多了金嗓伴唱機的版權部分，優
      世大公司跟弘音公司是同一家云云。惟查：
　　⒈系爭歌曲均經告訴人取得專屬授權，專屬授權期間如附表
      所示，告訴人得以著作財產權人之地位行使權利，並由弘
      音公司總經銷告訴人的MIDI伴唱歌曲，有專屬授權證明文
      件及弘音公司111年3月7日弘法字第220317001號函在卷可
      稽（見臺灣新北地方檢察署108年度他字第5263號卷〈下稱
      他字卷〉第10至16頁、本院卷第101頁）。告訴人於108年2
      月18日派員至林○○經營之○○○小吃店，在該公開營業場所
      ，看到消費者得在該場所點播系爭歌曲等情，經證人吳○○
      （即告訴代理人）於警詢及偵查中證述在卷（見臺灣新北
      地方檢察署108年度偵字第35943號〈下稱偵卷〉第10至22頁
      、109年度偵續字第202號卷〈下稱偵續卷〉第107至112頁）
      ，並有蒐證照片、「○○○休閒廣場」小吃店名片、消費估
      價單、菜單、現場示意圖在卷足憑（見他字卷第20至40頁
      ）。
　　⒉被告自承於107年2月間某日，先將系爭歌曲重製在金嗓伴
      唱機內，再於同月間某日起至108年2月間止，以每月1萬
      元代價，出租該伴唱機與林○○，供擺放於○○○小吃店，供
      來店消費之不特定顧客點播等情（見偵續卷第108頁反面
      、第109頁反面、臺灣新北地方法院110年度智訴字第3號
      卷〈下稱原審卷〉第52至53頁），核與證人林○○、吳○○於警
      詢、偵查及原審審理證述相符（見偵卷第7至11、69至70
      頁、偵續卷第107至112頁、原審卷第105至115頁），並有
      被告承租金嗓、MDS-655伴唱機之承租合約書、告訴人於1
      08 年2月18日派員至○○○小吃店蒐證金嗓與MDS-655 伴唱
      機播放系爭歌曲歌頭畫面相異一覽表、點歌本、點歌編號
      相異一覽表、MDS-655 伴唱機承租約定書各1 份在卷可參
      （見偵卷第59至60、偵續卷第147至163、167至175、185
      至187頁），堪認被告確有先重製系爭歌曲至金嗓伴唱機
      ，再出租與林○○之行為。
　　⒊至被告辯稱伊承租MDS-655伴唱機歌曲有多付2,000元係金
      嗓伴唱機的版權費乙節，審以證人吳○○於原審結證：伊於
      104 年起至109年12月31日在優世大公司任職，10年前MDS
      -655 技術類型與金嗓伴唱機可以連線，金嗓伴唱機可以
      點到MDS-655電腦伴唱機內歌曲，但近10年（100年到110
      年左右）沒有允許這樣連線，偵卷第40頁照片木箱裡面是
      金嗓伴唱機，此由同卷第52頁之歌本歌頁、歌號可以看出
      來，現在無法連線的理由，是因為租MDS-655伴唱機承租
      合約內有規範利用人不得再將歌曲重製到其他伴唱機，而
      優世大公司授權弘音或瑞影將歌曲灌在MDS-655伴唱機，
      也規範了只有MDS-655伴唱機可以用這些歌，弘音或瑞影
      不得再授權他人將該等歌曲灌在MDS-655以外的伴唱機，
      所以被告辯稱付錢租了MDS-655的歌曲，就可以灌在金嗓
      伴唱機是不行的，況附表編號1、2、3、4、5、8所示歌曲
      優世大公司都尚未發行MIDI歌曲，MDS-655伴唱機也沒有
      這些尚未發行的歌曲，故無法由MDS-655伴唱機灌到金嗓
      伴唱機，所以那是不存在的東西，只能從別的管道，拷貝
      到金嗓伴唱機等語（見原審卷第117、124至144頁）。此
      外，佐以被告與弘音公司於106 年12月18日簽訂之MDS-65
      5 伴唱機承租約定書內，明載「三、⒋任何針對或利用承
      租標的所進行之非法行為（包括但不限於破解、非法重製
      、盜錄、非法銷售、非法出租、非法公開上映等行為，或
      將任何違法產品與承租標的作任何形式之連結、置入其他
      視聽產品等行為，均屬嚴格禁止之事項」等約定（見偵續
      卷第185頁），弘音公司亦以111年3月17日弘法字第22031
      7001號函文，函覆：被告不因承租MDS-655伴唱機，即取
      得任何著作權授權，及被告明知弘音公司及泰葛視聽事業
      有限公司（下稱泰葛公司）嚴禁承租人以非法手段將MDS-
      655電腦伴唱機之内的歌曲置入其他電腦伴唱機等內容（
      見本院卷第97至99頁），顯見被告並未取得將MDS-655伴
      唱機歌曲重製至金嗓伴唱機之授權，且系爭歌曲甚至有告
      訴人尚未發行之歌曲，縱被告確有承租MDS-655伴唱機歌
      曲，並另支付版權費，亦無從將尚未發行歌曲重製至金嗓
      伴唱機，被告上述辯解委無可採。至被告支付MDS-655伴
      唱機租金與泰葛公司之統一發票（見偵續卷第115至119頁
      ），僅可證明被告有支付租金事實，無法逕以給付租金即
      合法化被告擅自重製系爭歌曲至金嗓伴唱機之權利，自無
      從為有利被告之認定。
　　⒋綜上，被告上揭辯詞均無可採，被告確有未經授權，非法
      重製系爭歌曲，再出租牟利事實，本案事證明確，被告犯
      行堪予認定，應依法論科。
三、論罪：
　　核被告所為，係犯著作權法第91條第2 項之意圖出租而擅自
    以重製之方法侵害他人之著作財產權罪。被告重製附表所示
    系爭歌曲後將之出租之低度行為應為重製之高度行為所吸收
    ，不另論罪。被告於107年2月某日起至108年2月間，按月出
    租非法重製系爭歌曲之伴唱機予林○○，顯係基於單一犯意，
    以數個舉動接續進行，而侵害同一告訴人之著作財產權法益
    ，在時間、空間上有密切關係，依一般社會健全觀念，難以
    強行分開，在刑法評價上，以視為數個舉動之接續實行，合
    為包括之一行為予以評價，較為合理，應論以接續犯之一罪
    。
四、撤銷改判之理由、量刑及沒收：
（一）原判決對被告上開犯行，予以論罪科刑，固非無見。惟查
      ：原判決理由欄中已敘明被告所為係犯著作權法第91條第
      2項之意圖出租而擅自以重製之方法侵害他人之著作財產
      權罪，其出租之低度行為應為意圖出租而重製之高度行為
      所吸收，不另論罪，則其主文仍諭知被告係犯擅自以出租
      之方法侵害他人之著作財產權罪，其主文與理由顯係矛盾
      ，自有違誤。檢察官上訴意旨執此指摘，為有理由，自應
      由本院將原判決予以撤銷改判。
（二）爰審酌被告為放台主，以出租電腦伴唱機為業，明知系爭
      歌曲為告訴人享有專屬授權之音樂著作，竟未獲同意或授
      權，以前揭不法行為牟利，侵害告訴人之著作財產權，損
      害我國保護智慧財產權之形象，並考慮被告犯後未能於原
      審即時坦承犯行，於本院準備程序雖認罪，惟仍有上述辯
      解，所侵害音樂著作之歌曲數量非多，暨其教育程度為國
      中畢業，生活狀況為已婚，月收入僅1萬元有餘等一切情
      狀（見本院卷第135頁），量處如主文第2項所示之刑，並
      諭知易科罰金之折算標準。　　　
（三）沒收：
　　　按犯罪所得，屬於犯罪行為人者，沒收之；前項之沒收，
      於全部或一部不能沒收或不宜執行沒收時，追徵其價額，
      刑法第38條之1第1項本文、第3項定有明文。查被告於前
      開期間，將金嗓伴唱機出租與林○○，每月與林○○平分2萬
      元（即每月獨得1萬元）等情，經證人林○○證述在卷（見
      原審卷第109至110、112頁），而金嗓伴唱機內有6,000首
      歌曲，亦有證人吳○○結證在卷（見原審卷第140頁），被
      告犯罪所得應為180元【計算式：10,000×12×（9/6,000）
      ＝180元】，應依前揭規定沒收，又該犯罪所得未經扣案，
      亦未實際合法發還被害人，爰併諭知如全部或一部不能沒
      收或不宜執行沒收時，追徵其價額。至被告辯稱其收入之
      1萬元須支付版權費，應扣除該費用計算所得云云，按基
      於澈底剝奪犯罪所得，以根絕犯罪誘因之意旨，不問成本
      、利潤均應沒收（刑法第38條之1之立法理由參照），是
      有關犯罪所得之計算，應採總額原則而全數沒收，不扣除
      被告支出之成本，是被告所辯並不足採。
據上論斷，應依刑事訴訟法第369條第1項前段、第364條、第299
 條第1項前段，判決如主文。
本案經檢察官賴建如提起公訴，檢察官許慈儀提起上訴，檢察官
羅雪梅到庭執行職務。
中　　華　　民　　國　　111 　年　　4 　　月　　27　　日
                          智慧財產第四庭
                            審判長法  官　林欣蓉　　　　  　      法  官　陳蒨儀　　　　　        法  官　湯千慧
以上正本證明與原本無異。
如不服本判決，應於收受送達後20日內向本院提出上訴書狀，其
未敘述上訴之理由者，並得於提起上訴後20日內向本院補提理由
書（均須按他造當事人之人數附繕本）「切勿逕送上級法院」。
中　　華　　民　　國　　111 　年　　4 　　月　　27　　日
                                 書記官  林佳蘋　　　　附錄：本案論罪科刑法條全文
著作權法第91條
擅自以重製之方法侵害他人之著作財產權者，處三年以下有期徒
刑、拘役，或科或併科新臺幣七十五萬元以下罰金。
意圖銷售或出租而擅自以重製之方法侵害他人之著作財產權者，
處六月以上五年以下有期徒刑，得併科新臺幣二十萬元以上二百
萬元以下罰金。
以重製於光碟之方法犯前項之罪者，處六月以上五年以下有期徒
刑，得併科新臺幣五十萬元以上五百萬元以下罰金。
著作僅供個人參考或合理使用者，不構成著作權侵害。
附表：
編號 歌曲名稱 取得著作財產權之方式及種類 取得轉讓或專屬授權之證明文件及出處 1 侵門踏戶 取得音樂著作之專屬授權（授權期間：107年1月1日至108年12月31日） 專屬授權證明書（他字卷第13頁） 2 一定贏 取得音樂著作之專屬授權（授權期間：107年1月1日至108年12月31日） 專屬授權證明書（他字卷第10頁） 3 春天的風 取得音樂著作之專屬授權（授權期間：107年1月1日至108年12月31日） 專屬授權證明書（他字卷第10頁） 4 風鈴聲 取得音樂著作之專屬授權（授權期間：107年1月1日至108年12月31日） 專屬授權證明書（他字卷第15頁） 5 借一掛風 取得音樂著作之專屬授權（授權期間：107年1月1日至108年12月31日） 專屬授權證明書（他字卷第16頁） 6 行棋 取得音樂著作之專屬授權（授權期間：107年1月1日至108年12月31日） 專屬授權證明書（他字卷第11頁） 7 刻字 取得音樂著作之專屬授權（授權期間：107年1月1日至108年12月31日） 專屬授權證明書（他字卷第12頁） 8 紅豆 取得音樂著作之專屬授權（授權期間：107年1月1日至108年12月31日） 專屬授權證明書（他字卷第14頁） 9 癡情膽 取得音樂著作之專屬授權（授權期間：107年1月1日至108年12月31日） 專屬授權證明書（他字卷第12頁）